【裁判字號】    90,自,38
【裁判日期】    901031
【裁判案由】    偽造文書等
【裁判全文】
臺灣基隆地方法院刑事判決                              九十年度自字第三八號
    自  訴  人  甲○○
    被      告  乙○○
右列被告因偽造文書等案件，經自訴人提起自訴，本院判決如左：
    主  文
乙○○無罪。
    理  由
一、程序方面：本件自訴人提起自訴後，分別於民國九十年八月十七日、十月十七日
    以書狀追加自訴被告涉犯刑法第一百六十九條第一項之誣告罪及同法條第二項之
    準誣告罪，其追加起訴部分，與起訴部分有相牽連之關係，依刑事訴訟法第三百
    四十三條準用同法第二百六十五條第一項規定，其追加起訴程序應屬適法，本院
    自應依法一併審理，先予敘明。
二、自訴意旨略以：（一）被告乙○○係基隆市仁愛區戶政事務所戶籍員，自訴人甲
    ○○於八十九年十一月二十一日下午二時三十分許，至該所申辦資料，乙○○不
    理自訴人，直至下午五時許，竟指稱自訴人未依規定程序，致其辦理戶籍之申請
    未經核准，且當場惱怒，並在戶政事務所吵鬧，妨礙該戶政事務所辦理公務。乙
    ○○又將前稱不實言論，使公務員登載於職務上所掌之公文書，顯有妨害名譽、
    偽造文書罪嫌。（二）依據基隆市警察局第一分局刑事案件報告書所載，乙○○
    指稱自訴人將置放戶政事務所辦公桌上之贈閱資料破壞撒落一地，除妨害其依法
    執行公務外，並對前來處理之警員拉扯，使警員王炳坤制服鈕扣掉落，意圖使自
    訴人受刑事處分。又乙○○與他人基於犯意聯絡及行為分擔，共同提出一張自訴
    人破壞眼鏡之照片，誣指自訴人破壞眼鏡，亦有誣告及準誣告罪嫌，爰依法提起
    自訴等語。
三、按犯罪事實應依證據認定之，無證據不得推定其犯罪事實；又不能證明被告犯罪
    者，應諭知無罪之判決，刑事訴訟法第一百五十四條、第三百零一條第一項分別
    定有明文。訊據被告乙○○堅決否認有何妨害名譽、偽造文書、誣告、準誣告犯
    行，辯稱：當天（八十九年十一月二十一日）自訴人下午二點多到戶政事務所申
    請謄本，他拿的附件不符合戶籍法第九條之規定，因自訴人拿的判決書是八十六
年的，訴訟關係已經終結。伊告訴自訴人無法讓其申請，但自訴人不願離開，並
    將放在櫃台上的問卷撒落在桌上、地上，後來有人報警，警察在五點多將自訴人
    帶回派出所處理等語。
四、經查：
    （一）自訴人於八十九年十一月二十一日下午二時許，前往基隆市仁愛區戶政事
          務所申辦謝坤祺之戶籍謄本，因自訴人所提台灣高等法院八十六年度上訴
          字第四四一九號刑事判決，其訴訟程序業已終結，難以認定自訴人與謝坤
          祺仍有利害關係，被告未同意核發謝坤祺之戶籍謄本，並請其提出其他足
          以證明有利害關係之文件另行申請。惟自訴人不滿被告之處置，竟將該戶
          政事務所置於辦公桌上之問卷等資料撥落地上，並在該所大聲吵鬧，影響
          該所人員處理公務及其他民眾洽辦業務。嗣於同日下午四時五十分許，基
          隆市警察局第一分局警備隊員警接獲報案前往該所處理，自訴人不願離去
          ，並與員警發生拉扯，且將巡佐王炳坤之制服拉破，經員警以現行犯將自
          訴人帶回該分局忠二路派出所依法處理，並移送檢察官偵查後，依妨害公
          務罪嫌將自訴人提起公訴，現尚在本院審理中（八十九年度易字第七六一
        號）等情，迭據證人乙○○、王炳坤、白靖時於八十九年度易字第七六一
          號、九十年度自字第三三號（自訴人自訴王炳坤妨害名譽）二案中陳述明
          確。且有基隆市政府函、基隆市仁愛區戶政事務所函各二件、台灣高等法
          院刑事判決書一份、王炳坤、白靖時之報告一份及照片多張在卷足憑，並
          經本院調取上開二案卷查明無誤。
    （二）自訴人前向基隆市仁愛區戶政事務所申請核發謝坤祺之戶籍謄本，經該所
          連續二次於八十九年十一月十七日、二十一日，以基仁戶字第四四七一號
          、四四九三號函，通知自訴人，略以「自訴人所提台灣高等法院判決書，
          該案業已訴訟終結，難以據該判決認定自訴人與謝坤祺仍有利害關係，請
          其另提其他足以證明利害關係之文件再行辦理。」有該所函二件在卷可稽
          ，則被告乙○○以自訴人之申請程序不符法令規定，據以拒絕核發謝坤祺
          之戶籍謄本，即無不當。自訴人如認為該行政處分有違法或不當情事，儘
          可依行政爭訟程序提出訴願，而自訴人亦確已向基隆市政府提出訴願，有
          訴願書及基隆市政府函附卷可證。被告依據法令處理公務，並於警訊及偵
          查中據實陳述，難認有自訴人所指妨害名譽及偽造文書犯罪可言。
    （三）另查自訴人被訴妨害公務乙案，目前正由本院審理之中，其與被告及員警
          王炳坤、白靖時等人素不相識，彼此並無仇隙，被告與王炳坤等人實無誣
          指自訴人妨害公務之必要。又自訴人指稱該所置放於櫃台上之眼鏡，並非
          伊撒落桌上，係被告意圖陷害伊而故意佈置後照相云云。然自訴人並未提
          出任何證據證明該照片係被告故意佈置及拍攝，且已有問卷資料撒落桌面
          、地上之照片多張附於自訴人妨害公務案內，被告亦無畫蛇添足，再偽造
          一張照片用以誣告自訴人之必要，自訴人此部分之指述，亦難認為真實。
五、綜據上述，被告乙○○所為陳述既與本院前述調查所得之事實相符，復查無其他
    積極證據足資證明被告有何自訴人所指之妨害名譽、偽造文書、誣告及準誣告等
    犯行，既不能證明被告犯罪，揆諸前揭說明，自應為被告無罪之判決。
據上論斷，應依刑事訴訟法第三百四十三條、第三百零一條第一項，判決如主文。
中    華    民    國      九十      年      十       月     三十一      日
                                      臺灣基隆地方法院刑事第三庭
                                            法  官    陳  培  仁
右正本證明與原本無異。
對於本件判決如有不服，應於收受送達後十日內，向本院提出上訴書狀，上訴於臺灣
高等法院，並按他造當事人之人數附具繕本。
                                            書記官    明  祖  斌
中    華    民    國      九十      年      十一     月     二          日


司法院資訊處製作；財團法人民間司法改革基金會備份。
